臺北高等行政法院判決　　　　　　　　　　　　　　　九十二年度訴字第五○七號
　　　　　　　　　　　　　　　.
　　原　　　告　甲○○
　　訴訟代理人　丙○○
　　　　　　　　乙○○
　　被　　　告　臺北縣政府
　　代　表　人　蘇貞昌縣長）.
　　訴訟代理人　丁○○
右當事人間因建築法事件，原告不服內政部中華民國九十一年十二月九日台內訴字第
○九一○○○八○九五號訴願決定，提起行政訴訟。本院判決如左：
　　主  文
原告之訴駁回。
訴訟費用由原告負擔。
　　事  實
一、事實概要：
    原告所有坐落臺北縣三重市○○路○段一二○號一、二、三樓建築物（下稱系爭
    建物），經被告所屬聯合查報小組民國（下同）九十年八月十六日赴現場公共安
    全檢查，發現系爭建物違規供作視聽理容業使用，並有未維護建築物合法使用與
    其構造及設備安全之如下缺失：一二及三樓外牆緊急進口封閉、阻塞。二避難層
    出入口寬度不符。三直通樓梯寬度不符。四室內走廊寬度不符。五非防火區劃分
    間牆材料不符。六隔間牆面及天花板裝修材料不符。被告認系爭建物為惡性重大
    擾民安寧之違規營業場所，且嚴重影響公共安全，乃當場執行強制拆除程序，並
    以原告違反建築法第七十七條規定，依同法第九十一條第一項規定以九十年九月
    二十八日九十北府工使字第三三四九四二號函裁處原告新臺幣（下同）十萬元罰
    鍰。嗣被告所屬聯合查報小組於九十年十月十五日赴現場公共安全檢查，發現系
    爭建物仍違規供作視聽理容業使用，並有未維護建築物合法使用與其構造及設備
    安全之如下缺失：一（二樓）外牆緊急進口封閉、阻塞。二避難層出入口寬度不
    符。三避難層以外樓層出入口寬度不符。四室內走廊寬度不符。五非防火區劃分
    間牆材料不符。六隔間牆面及天花板裝修材料不符。被告再以九十年十一月八日
    九十北府工使字第四○三六三四號函裁處原告三十萬元罰鍰。原告不服，提起訴
    願，經內政部九十一年四月二十二日台內訴字第○九一○○○二一三九號訴願決
    定將被告九十年十一月八日九十北府工使字第四○三六三四號函撤銷，責由被告
    於二個月內另為適法之處理。被告旋據以重為處分，以九十一年五月十四日北府
    工使字第○九一○二○二二○五號函（下稱原處分）裁處原告三十萬元罰鍰（原
    處分主旨誤書為「前經本府於九十一年十月十五日公共安全檢查」，被告已以九
    十一年八月七日北府工使字第○九一○四八四八○三號函更正為「前經本府於九
    十年十月十五日公共安全檢查」）。原告對之不服，提起訴願，經遭決定駁回，
    遂提起行政訴訟。
二、兩造聲明：
　　(一)原告聲明：
      1.訴願決定、原處分均撤銷。
      2.訴訟費用由被告負擔。
　　(二)被告聲明：如主文所示。
三、兩造之爭點：
　　(一)原告主張之理由：
      1.按被告原處分函說明二所載：本建築物「一（二樓）外牆緊急進口封閉、阻
        塞。二避難層出入口寬度不符。三避難層以外出入口寬度不符。四室內走廊
        寬度不符。五非防火區劃分間材料不符。六隔間牆面及天花板裝修材料不符
        。」，與被告前九十年十一月八日北府工使字第四○三六三四號處分函所引
        法條及缺失違規項目完全如出一轍，並無第一項及第三項缺失項目用語差異
        之處，六項全為舊違規項目。本件明確已獲訴願機關撤銷前處分，被告不應
        恣意再以原處分維持前處分。
      2.原告提起訴願，獲訴願決定機關撤銷被告前九十年十一月八日北府工使字第
        四○三六三四號處分後，本建築物業已恢復原狀，並於九十一年七月十五日
        申請復電，並獲被告准以復電在案，確實已無出租他人情事。
      3.原告將房屋出租他人已有十年之久，從未有遭任何單位予以勸止情事，且承
        租人依法領有被告核發營利事業登記證及消防安全設備檢修申報，於法並非
        完全不合，或屬行為嚴重違規之營業場所。原告有告知承租人不要違規，但
        原告無權干涉承租人的內部裝潢，應由承租人自行負責。被告第一次以九十
        年九月二十八日九十北府工使字第三三四九四二號函處原告十萬元罰鍰，原
        告確實未收到任何公函，直至收到被告九十年十一月八日北府工使字第四○
        三六三四號罰鍰三十萬元後，即與承租人解除租賃關係，原告雖不諳法令規
        定，但絕非故意不遵守政府法令。
   　(二)被告主張之理由：
      1.被告為維護本縣住宅區居家安寧與公共安全，針對集合住宅大樓或純住宅社
        區中有妨害居住安寧、危害公共安全、消防不符合規定或有從事色情之虞之
        特種營業場所，動員縣府團隊力量鎖定目標掃蕩，期使縣民能有一個安全、
        安寧、安心的居住環境、以實現「新北縣、好生活」之縣政藍圖。本件違規
        場所經被告所屬警察局提報為「必安住專案」之鎖定目標編號第十二號列管
        對象。必安住專案執行對象均為惡性重大擾民安寧之違規營業場所，而建築
        物所有權人（即原告）將房屋出租與他人後，並未善盡督導之責，長期縱容
        承租人違規使用，嚴重影響公共安全。
      2.本件前經被告以九十年七月二十四日九十北府工使字第二七○四六三號「敬
        告屋主函」，函請建築物所有權人立即停止使用並恢復原核准用途，以維護
        建築物合法使用，若不停止使用，即逕依建築法相關規定辦理，經被告所屬
        聯合查報小組於九十年八月十六日至現場稽查，發現系爭建物仍違規經營「
        視聽理容業」，被告並以九十年九月二十八日九十北府工使字第三三四九四
        二號函裁罰建築物所有權人（即原告）十萬元罰鍰在案，然原告仍不善盡所
        有權人監督之責，拒不改善，繼續供人違規使用，此與原告所訴毫不知情顯
        有不合，嗣經被告所屬聯合查報小組於九十年十月十五日再前往複查，發現
        系爭建物依然違規使用為「視聽理容業」，且系爭建物仍有多項公共安全缺
        失，違反建築法第七十七條規定，故被告乃依必安住專案裁罰基準之「建築
        物所有權人初犯處以新台幣十萬元罰鍰，再犯三十萬元」，爰依建築法第九
        十一條規定，裁罰原告三十萬元罰鍰，依法並無違誤。本案原告情節重大，
        系爭建物為惡性重大擾民安寧營業場所，且嚴重影響公安，其未維護建築物
        合法使用與構造設備安全，基於上述因由，被告詳加審究依建築法從重予以
        裁罰。
　　理  由
一、按「建築物所有權人、使用人應維護建築物合法使用與其構造及設備安全。」「
    違反第七十七條第一項．．．規定者，處建築物所有權人、使用人新臺幣六萬元
    以上三十萬元以下罰鍰，並限期改善或補辦手續，逾期仍未改善或補辦手續者得
    連續處罰，並停止其使用。必要時並停止供水、供電或封閉、強制拆除。」建築
    法第七十七條第一項及第九十一條第一項定有明文。
二、本件原告所有系爭建物，經被告所屬聯合查報小組九十年八月十六日赴現場公共
    安全檢查，發現系爭建物違規供作視聽理容業使用，並有未維護建築物合法使用
    與其構造及設備安全之如下缺失：一二及三樓外牆緊急進口封閉、阻塞。二避難
    層出入口寬度不符。三直通樓梯寬度不符。四室內走廊寬度不符。五非防火區劃
    分間牆材料不符。六隔間牆面及天花板裝修材料不符。被告認系爭建物為惡性重
    大擾民安寧之違規營業場所，且嚴重影響公共安全，乃當場執行強制拆除分間牆
    ，並分別以九十年九月四日九十北府工使字第三二三一二八號函、九十年九月二
    十八日九十北府工使字第三三四九四二號函各裁處建築物使用人張世宏三十萬元
    及建築物所有權人即原告十萬元罰鍰等情，有臺北縣政府行政處分書、建築物公
    共安全之構造及設備檢（複）查記錄表附訴願卷可稽，並為兩造所不爭，且既因
    強制執行拆除分間牆，違規事實消滅，故被告未依建築法第九十一條第一項規定
    課以原告限期改善義務。
三、被告所屬聯合查報小組嗣於九十年十月十五日赴現場公共安全檢查，發現系爭建
    物仍違規供作視聽理容業使用，並有未維護建築物合法使用與其構造及設備安全
    之如下缺失：一（二樓）外牆緊急進口封閉、阻塞。二避難層出入口寬度不符。
    三避難層以外樓層出入口寬度不符。四室內走廊寬度不符。五非防火區劃分間牆
    材料不符。六隔間牆面及天花板裝修材料不符。被告分別以九十年十一月八日九
    十北府工使字第四○三六三三號函、九十年十一月八日九十北府工使字第四○三
    六三四號函各裁處建築物使用人黃柏森三十萬元及建築物所有權人即原告三十萬
    元罰鍰，原告不服，提起訴願，經內政部九十一年四月二十二日台內訴字第○九
    一○○○二一三九號訴願決定將被告九十年十一月八日九十北府工使字第四○三
    六三四號函撤銷，責由被告於二個月內另為適法之處理，被告據以重為處分，原
    告對該重為處分不服，提起訴願經遭駁回等情，有臺北縣政府行政處分書、建築
    物公共安全之構造及設備檢（複）查記錄表、訴願決定附訴願卷可稽，並為兩造
    所不爭，堪信屬實。
四、原告雖主張：內政部九十一年四月二十二日台內訴字第○九一○○○二一三九號
    訴願決定已將被告九十年十一月八日九十北府工使字第四○三六三四號函撤銷，
    被告不應恣意再以原處分維持前處分，且原告有告知承租人不要違規，但原告無
    權干涉承租人的內部裝潢，應由承租人自行負責云云。惟查：
  (一)內政部九十一年四月二十二日台內訴字第○九一○○○二一三九號訴願決定固以
    被告九十年十一月八日九十北府工使字第四○三六三四號函未依建築法第九十一
    條第一項規定課以訴願人限期改善義務，故針對系爭建物同樣之構造及設備安全
    之缺失部分，並不得連續處罰為由予以撤銷。惟被告既已於九十年八月十六日強
    制執行拆除分間牆，以達到恢復核准用途及建築物公共安全之目的，即無限期改
    善之疑慮，因此原告嗣後再於九十年十月十五日被查獲有未維護建築物合法使用
    與其構造及設備之缺失，係強制執行拆除分間牆後，系爭建物仍再發生違規事實
    甚明。
  (二)本件原告對其所有之系爭建物依建築法第七十七條第一項之規定，即負有維護合
    法使用之作為義務，其租與他人使用，仍應監督建築物合法使用，並應注意、了
    解其建築物使用情形，尚不能只享受其租金利益而怠忽其法定義務，原告要難以
    出租或其並非實際使用人為由而免責，是其主張：原告無權干涉承租人的內部裝
    潢，應由承租人自行負責云云，自不足採。
五、綜上所述，被告以原告違反建築法第七十七條規定，依同法第九十一條第一項規
    定，並衡酌系爭建物供作違規經營特定行業，嚴重擾民安寧，且嚴重影響公共安
    全，原告非屬初犯，處以三十萬元罰鍰，揆諸首揭規定，並無逾越法律授權之得
    裁罰額度上限，核無不合，訴願決定，予以維持，亦屬妥適，原告徒執前詞，訴
    請撤銷，為無理由，應予駁回。
六、兩造其餘陳述於判決結果不生影響，無庸一一論列，併予敘明。
據上論結，本件原告之訴為無理由，爰依行政訴訟法第九十八條第三項前段，判決如
主文。
中　　　華　　　民　　　國　　九十三　　年　　　一　　　月　　 十四 　　日
                 臺 北 高 等 行 政 法 院   第 六 庭
                                    審 判 長 法  官　林樹埔
                                             法  官　曹瑞卿
                                             法  官　胡方新
右為正本係照原本作成。
如不服本判決，應於送達後二十日內，向本院提出上訴狀並表明上訴理由，如於本判
決宣示後送達前提起上訴者，應於判決送達後二十日內補提上訴理由書（須按他造人
數附繕本）。
中　　　華　　　民　　　國　　九十三　　年　　　一　　　月　　 十四 　　日
                                             書記官  陳幸潔
